臺灣高等法院刑事裁定                100年度聲再字第429號
再審聲請人
即受判決人  周紹宇
上列聲請人因竊盜案件，對於本院100年度上易字第740號，中華
民國100年6月28日第二審確定判決（起訴案號：臺灣士林地方法
院檢察署99年度偵字第1610號、99年度偵緝字第463號），聲請
再審，本院裁定如下：
    主  文
再審之聲請駁回。
    理  由
一、本件聲請意旨略以：原確定判決認定再審聲請人即受判決人
    周紹宇（下稱聲請人）犯罪，是根據告訴人及告訴人友人之
    證詞認定。惟聲請人之後回想起當時事發時還有其他店家和
    證人可證明告訴人及其友人所述與現實情況不符，新證據：
    北野車業，可證明聲請人車子是無法發動行駛狀態，非如
    告訴人、證人所言：聲請人駕車離去；楊欣無線電通訊廖
    清文，事發當日聲請人將無法行駛之機車牽至該店，並向該
    店家借電話打給友人前來牽車，證明聲請人之機車無法行駛
    ；王姓證人和程海昱，因兩人在外地工作，假日才回家，
    聲請人已知證人住處，並儘快取得聯繫以利調查。聲請人因
    未發現前開證據致未主張該有利於己之情事，而受判處有罪
    確定。為此，依刑事訴訟法第420條第1項第6款之規定聲請
    再審，請准予開始再審云云。
二、按刑事訴訟法第420條第1項第6款規定：因發現確實之新證
    據，足認受有罪判決之人應受無罪、免訴、免刑或輕於原判
    決所認罪名之判決者，得聲請再審。而本款所謂發現確實之
    新證據，係指該證據於事實審法院判決前已經存在，為法院
    或當事人所不知，不及調查斟酌，至其後始行發見，且就證
    據本身形式上觀察，固不以絕對不須經過調查程序為條件，
    但必須顯然可認為足以動搖原有罪確定判決，而為受判決人
    無罪、免訴、免刑或輕於原判決所認罪名之判決者為限；故
    受理聲請再審之最後事實審法院，應就聲請再審理由之所謂
    「新證據」，是否具備事實審判決前已經存在，為法院、當
    事人所不知，事後方行發現之「新規性」，及顯然可認足以
    動搖原有罪確定判決，而對受判決人為有利之判決之「確實
    性」二要件，加以審查，為判斷應否准予開始再審之準據，
    倘未兼備上開二種再審新證據之特性，即不能為再審之原因
    （最高法院85年度台抗字第308號判決參照）。又人證係以
    證人之證言為證據資料，故以證人為證據方法，以其陳述為
    證明之作用者，除非其於另一訴訟中已為證言之陳述，否則
    不能以其事後所製作記載見聞事實之文書，謂其係根據該人
    證成立於事實審法院判決之前，而認該文書為新證據（最高
    法院75年台上字第7151號判例、93年台抗字第576號裁判要
    旨參照）。
三、經查：本件聲請人依刑事訴訟法第420條第1項第6款規定所
    提出之「新證據」均係人證，然證人所為之證言是否可採，
    尚須經過調查程序決定取捨，非不須調查即足以動搖原確定
    之判決而為受判決人有利之判決，即不具新證據之「確實性
    」要件；再本件聲請人係舉提人證為新證據，亦非以該等證
    人於他訴訟中之證言為新證據，揆諸上開最高法院75年台上
    字第7151號判例要旨及93年台抗字第576號裁判要旨，即難
    謂屬刑事訴訟法第420條第1項第6款之「新證據」。
四、綜上所述，聲請再審意旨所陳各節均不具刑事訴訟法第420
    條第1項第6款之「新證據」之要件，揆之上揭規定，本件再
    審聲請為無理由，應予駁回。
據上論斷，應依刑事訴訟法第434條第1項，裁定如主文。
中    華    民    國   100    年    10    月    31    日
                  刑事第十八庭審判長法  官  吳鴻章
                                    法  官  汪梅芬
                                    法  官  林銓正
以上正本證明與原本無異。
不得抗告。
                                    書記官  張淨卿
中    華    民    國   100    年    11    月    3     日